【裁判字號】    98,簡上,216
【裁判日期】    980826
【裁判案由】    詐欺
【裁判全文】
臺灣桃園地方法院刑事判決             98年度簡上字第216號
上  訴  人  臺灣桃園地方法院檢察署檢察官
被      告  甲○○
上列上訴人因被告詐欺案件，不服本院中華民國97年12月31日97
年度壢簡字第2846號刑事簡易判決（聲請簡易判決處刑案號：97
年度偵緝字第1427號），提起上訴，暨移送併辦（98偵字第1557
號），本院管轄之第二審合議庭判決如下：
    主  文
原判決撤銷。
甲○○幫助意圖為自己不法之所有，以詐術使人將本人之物交付
，處有期徒刑伍月，如易科罰金，以新台幣壹仟元折算壹日。
    事  實
一、甲○○明知不法犯罪集團，經常要求被害人將被騙之款項匯
    入其所使用之人頭帳戶，以掩飾其詐欺取財之犯罪所得，並
    藉此逃避檢警人員之追緝，且預見向其取得存摺、提款卡及
    密碼等帳戶資料之人，會以其帳戶作為此類詐財取財之不法
    所用，竟仍基於幫助詐欺取財之不確定故意，容任他人使用
    其帳戶，以遂行詐騙他人財物之犯行，而於民國97年4 月15
    日前之某日，在桃園縣龍潭鄉山仔頂附近，將其所申請之臺
    灣中小企業銀行龍潭分行帳號000 －00000000000 號帳戶、
    上海商業儲蓄銀行延平簡易型分行帳號000 －000000000000
    00號帳戶及第一商業銀行龍潭分行帳號000 －00000000000
    號帳戶之存摺、提款卡及密碼以每本新臺幣（下同）1 千元
    ，共計3 千元之代價出賣並告知姓名年籍不詳綽號「小黑」
    之成年男子，容任他人作為詐欺取財之工具。嗣該姓名年籍
    不詳綽號「小黑」之成年男子取得前開存摺、提款卡及密碼
    後，即與其所屬之犯罪集團成員共同意圖為自己不法之所有
    ，分別於(一)97年4 月15日晚間8 時許，撥打電話予丙○○，
    並向丙○○佯稱其網路購物付款方式發生錯誤，須至提款機
    前操作並將分欺付款改為一次付款等語，致丙○○陷於錯誤
    ，而於翌日（16日）晚間7 時53分許，匯款30000 元至甲○○上開上海商業儲蓄銀行延平簡易型分行帳戶內，於同日晚
    間8 時35分，匯款42000 元至甲○○上開第一商業銀行龍潭
    分行。(二)97年4 月16日夜間6 時許，乙○○接獲詐欺集團成
    員來電，佯稱其在網路購物後，付款流程有誤云云，乙○○
    一時不察而陷於錯誤，遂依上開來電指示，於同日夜間7 時
    49分許，以操作自動櫃員機方式，匯款新臺幣2 萬9,989 元
    至上開臺灣中小企業銀行龍潭分行帳戶內，並旋遭詐欺集團
    成員所提領。嗣經丙○○、乙○○報警，而悉上情。
二、案經桃園縣政府警察局平鎮分局報請臺灣桃園地方法院檢察
    署檢察官偵查起訴，暨移送併辦。
    理  由
一、證據能力之判斷：
  (一)按被告以外之人於審判外之陳述雖不符刑事訴訟法第159 條
    之1 至之4 規定，而經當事人於審判程序同意作為證據，法
    院審酌該言詞陳述或書面陳述作成時之情況，認為適當者，
    亦得為證據；當事人、代理人或辯護人於法院調查證據時，
    知有刑事訴訟法第159 條第1 項不得為證據之情形，而未於
    言詞辯論終結前聲明異議者，視為有前項之同意，同法第
    159 條之5 定有明文。又該條立法意旨在於傳聞證據未經當
    事人之反對詰問予以核實，原則上先予排除，惟若當事人已
    放棄反對詰問權，於審判程序中表明同意該等傳聞證據可作
    為證據；或於言詞辯論終結前未聲明異議，基於尊重當事人
    對傳聞證據之處分權，及證據資料愈豐富，愈有助於真實發
    見之理念，且強化言詞辯論主義，使訴訟程序得以順暢進行
    ，上開傳聞證據亦均具有證據能力。準此，被告甲○○對檢
    察官所提證人即被害人丙○○、乙○○於警詢時之陳述無意
    見，復本院認其作成之情形並無不當情形，經審酌後認為適
    當，故該證人前開審判外之陳述得為證據，合先敘明。
  (二)另被告前向臺灣中小企業銀行龍潭分行、上海商業儲蓄銀行
    延平簡易型分行及第一商業銀行龍潭分行申設之上開存款帳
    戶開戶資料暨存款往來明細、被害人丙○○、乙○○匯款後
    所留存之自動櫃員機交易明細表等物，均與本案事實具有自
    然關聯性，復屬書證性質，且查無事證足認有違背法定程式
    或經偽造、變造所取得之情事，況檢察官及被告對此部分之
    證據能力亦不爭執，是堪認均有證據能力，附此敘明。
二、認定事實所憑之證據及理由：
  (一)前開犯罪事實，業經被告甲○○於本院準備程序坦承不諱，
    核與證人丙○○、乙○○於警詢之證詞大致相符，復有被告
    前向臺灣中小企業銀行龍潭分行、上海商業儲蓄銀行延平簡
    易型分行及第一商業銀行龍潭分行申設之上開存款帳戶開戶
    資料暨存款往來明細、被害人丙○○、乙○○匯款後所留存
    之自動櫃員機交易明細表等物存卷足參。綜此，由上開證人
    證詞、證物等補強證物，足證被告前開出於任意性自白核與
    事實相符。
  (二)綜上，本件足認被告確有將上開帳戶之存摺、提款卡及密碼
    出賣予詐欺集團使用事證明確，被告犯行堪予認定，應依法
    論科。
三、論罪科刑之依據：
    按幫助犯之成立，主觀上行為人須有幫助故意，客觀上須有
    幫助行為，意即需對於犯罪與正犯有共同之認識，而以幫助
    之意思，對於正犯資以助力，而未參與實施犯罪之行為者而
    言（參照最高法院75年度臺上字第1509號、88年度臺上字第
    1270號判決意旨）。被告將其所有銀行帳戶之提款卡與存摺
    3 本，1 次出賣予詐騙集團成員作為詐騙財物之用，被告顯
    係基於幫助他人詐欺財物之犯意，且所為提供銀行帳戶予他
    人之行為，亦屬刑法詐欺罪構成要件以外之行為，其既以幫
    助他人詐欺之意思而參與犯罪構成要件以外之行為，核其所
    為係犯刑法第30條第1 項前段、刑法第339 第1 項之幫助詐
    欺罪，並應依刑法第30條第2 項之規定減輕其刑。被告提供
    上揭帳戶予不詳詐欺集團成員，幫助渠等詐欺被害人丙○○
    、乙○○既遂之犯行，為想像競合犯，從一重幫助詐欺取財
    既遂罪論處。移送併辦之犯罪事實與起訴犯罪事實，有實質
    上一罪關係，為起訴效力所及，依審判不可分原則，本院自
    得就該移送併辦部分併予審酌。原審審酌被告提供上開臺灣
    中小企業銀行龍潭分行帳戶供詐騙集團使用，助長訛詐風氣
    ，且使執法人員難以追查該詐騙集團之真實身分，且犯後坦
    承不諱，尚有悔悟之意等一切情狀，於法定刑5 年以下有期
    徒刑、拘役或科罰金之範圍內，量處被告有期徒刑3 月，並
    諭知易科罰金之折算標準，且未宣告緩刑，尚符憲法比例原
    則及平等原則之要求，原審刑罰裁量權之行使並無違法不當
    之處，惟原審未及審酌被告係以同一販賣行為，出售3 本金
    融機構存款帳戶供不詳真實姓名年籍之詐騙集團成員使用。
    除原判決內所載明之臺灣中小企業銀行龍潭分行帳戶外，尚
    出售上海商業儲蓄銀行延平簡易型分行及第一商業銀行龍潭
    分行帳戶，，致被害人丙○○因而受騙匯款等情。原判決既
    有上揭可議之處，自應由本院予以撤銷改判。爰審酌被告1
    次出賣3 本金融機構存款帳戶予他人使用，所為已影響社會
    正常交易安全，且增加被害人尋求救濟之困難，危害社會情
    節甚鉅，其犯罪之動機、目的、手段均不足取，及犯罪後終
    能坦承犯行之犯後態度，另雖承諾欲與告訴人丙○○、乙○○和解，惟2 次另訂庭期後竟均未依約籌措賠償金賠償告訴
    人丙○○、乙○○，致告訴人丙○○之母2 次遠從臺北縣板
    橋市赴本院開庭均無法達成和解之犯後態度等一切情狀，另
    考諸檢察官請求從重量處被告有期徒刑5 月，而認適當，是
    量處如主文所示之刑，併諭知易科罰金之折算標準。
四、被告經合法傳喚，無正當理由不到庭者，爰依刑事訴訟法第
    371 條之規定，不待其陳述逕行判決。
五、據上論斷，應依刑事訴訟法第455 條之1 第1 項、第3 項、
    第369 條第1 項前段、第364 條、第299 條第1 項前段，刑
    法第30條、第339 條第1 項、第41條第1 項前段，刑法施行
    法第1 條之1 第1 項、第2 項前段，判決如主文。
本案經檢察官施昱廷到庭執行職務
中    華    民    國    98    年    8     月    26    日
                  刑事第六庭  審判長法  官  錢建榮
                                    法  官  呂美玲
                                    法  官  宣玉華
以上正本證明與原本無異。
不得上訴。
                                    書記官  陳育萱
中    華    民    國    98    年    8     月    28    日
附錄本案論罪科刑依據之法條：
中華民國刑法第339條
（普通詐欺罪）
意圖為自己或第三人不法之所有，以詐術使人將本人或第三人之
物交付者，處5 年以下有期徒刑、拘役或科或併科1 千元以下罰
金。
以前項方法得財產上不法之利益或使第三人得之者，亦同。
前二項之未遂犯罰之。


司法院資訊處製作；財團法人民間司法改革基金會備份。
